【裁判字號】    99,上訴,1860
【裁判日期】    991223
【裁判案由】    毒品危害防制條例
【裁判全文】
臺灣高等法院高雄分院刑事判決        99年度上訴字第1860號
上  訴  人  臺灣高雄地方法院檢察署檢察官
被      告  林彥伸
上列上訴人因被告毒品危害防制條例案件，不服臺灣高雄地方法
院99年度審訴字第3225號中華民國99年10月15日第一審判決（起
訴案號：臺灣高雄地方法院檢察署99年度毒偵字第3843號），提
起上訴，本院判決如下：
     主  文
上訴駁回。
     事  實
一、林彥伸前於民國97年間因施用毒品案件，經台灣高雄地方法
    法院以97年度審毒聲字第1764號裁定送觀察勒戒後，因無繼
    續施用毒品傾向，而於民國98年3 月24日執行完畢釋放，並
    經臺灣高雄地方法院檢察署檢察官以97年度毒偵字第9396號
    為不起訴處分確定。詎其不知悔改，仍於上開觀察勒戒執行
    完畢後5 年內，明知海洛因、甲基安非他命業經毒品危害防
    制條例第2 條第2 項第1 、2 款明定為第一、二級毒品，不
    得非法施用，仍基於施用第一級毒品海洛因之犯意，於99年
    6 月4 日22時40分許為警採尿時起回溯48小時內之某時，在
    不詳地點，以將海洛因摻入香菸內吸食之方式，施用第一級
    毒品海洛因1 次；另基於施用第二級毒品甲基安非他命之犯
    意，於99年6 月3 日20、21時許，於其位在高雄市○○區○
    ○街59巷5 號住處，以玻璃球燒烤之方式，施用第二級毒品
    甲基安非他命1 次。嗣於99年6 月4 日18時10分許，因林彥
    伸另涉嫌販賣毒品，經警方持台灣高雄地方法院99年度聲搜
    字第885 號搜索票搜索高雄市○○區○○街182 巷61弄2 號
    時，為警查獲，並當場扣得供另案販賣所用之第一級毒品海
    洛因18包、第二級毒品安非他命13包等物。嗣經林彥伸同意
    採集尿液送驗，檢驗結果呈嗎啡、甲基安非他命、安非他命
    陽性反應，始悉上情。
二、案經高雄市政府警察局三民第二分局（起訴書誤載為左營分
    局）移送臺灣高雄地方法院檢察署檢察官偵查起訴。
     理  由
一、按被告以外之人於審判外之言詞或書面陳述，除法律有規定
    者外，不得作為證據；又被告以外之人（包括證人、鑑定人
    、告訴人、被害人及共同被告等）於審判外之陳述雖不符刑
    事訴訟法第159 條之1 至之4 等四條之規定，而經當事人於
    審判程序同意作為證據，法院審酌該言詞陳述或書面陳述作
    成時之情況，認為適當者，亦得為證據；當事人、代理人或
    辯護人於法院調查證據時，知有刑事訴訟法第159 條第1 項
    不得為證據之情形，而未於言詞辯論終結前聲明異議者，視
    為有前項之同意；刑事訴訟法第159 條第1 項、第159 條之
    5 分別定有明文。本判決認定事實所引用之證據資料，其中
    各項言詞或書面傳聞證據部分，縱無刑事訴訟法第159 條之
    1 至第159 條之4 或其他規定之傳聞證據例外情形，亦業經
    原審法院審理時予以提示並告以要旨，檢察官及被告於原審
    法院審理時（被告於本院審理時未到庭）均表示同意作為證
    據，或無意見而不予爭執，且迄至言詞辯論終結前亦均未聲
    明異議，本院審酌上開證據資料製作時之情況，較無人情施
    壓或干擾，亦無不當取供之情形，復查無違法不當或證明力
    明顯過低之瑕疵，認為以之作為證據應屬適當，揆諸前開法
    律規定與說明，認均有證據能力。
二、前揭事實，業據被告林彥伸於原審法院審理中坦承不諱（原
    審法院卷第21頁）；其為警查獲時所採尿液經送檢驗結果（
    檢體編號：H-208 ），確呈嗎啡、甲基安非他命、安非他命
    之陽性反應，此有尿液代碼真實姓名對照表、高雄市立凱旋
    醫院濫用藥物尿液檢驗報告各1 份在卷可稽（參偵卷第27、
    36 頁 ）。綜上所述，被告上開任意性之自白既有前揭證據
    可佐，核與事實相符，自得採為論罪科刑之依據，是本案事
    證已臻明確，被告犯行洵堪認定。
三、按毒品危害防制條例於92年7 月9 日修正公布，自93年1 月
    9 日施行，其中第20條、第23條將施用毒品之刑事處遇程序
    程序，區分為「初犯」及「5 年內再犯」、「5 年後再犯」
    。依其立法理由之說明：「初犯」，經觀察、勒戒或強制戒
    治後，應為不起訴處分或不付審理之裁定；經觀察、勒戒或
    強制戒治執行完畢釋放後，「5 年內再犯」者，因其再犯率
    甚高，原實施之觀察、勒戒及強制戒治既已無法收其實效，
    爰依法追訴或裁定交付審理。至於經觀察、勒戒或強制戒治
    執行完畢釋放後，「5 年後再犯」者，前所實施之觀察、勒
    戒或強制戒治已足以遮斷其施用毒品之毒癮，為期自新及協
    助其斷除毒癮，仍適用「初犯」規定，先經觀察、勒戒或強
    制戒治之程序。從而依修正後之規定，僅限於「初犯」及「
    5 年後再犯」2 種情形，始應先經觀察、勒戒或強制戒治程
    序。倘被告於5 年內已再犯，經依法追訴處罰，縱其第3 次
    （或第3次 以上）再度施用毒品之時間，在初犯經觀察、勒
    戒或強制戒治執行完畢釋放5 年以後，已不合於「5 年後再
    犯」之規定，且因已於「5 年內再犯」，顯見其再犯率甚高
    ，原實施觀察、勒戒或強制戒治，已無法收其實效，即應依
    該條例第10條處罰（最高法院95年5 月9 日第7 次刑事庭會
    議決議參照）。本件被告林彥伸前因施用毒品案件，經送觀
    察勒戒，於98年3 月24日執行完畢，有臺灣高等法院被告前
    案紀錄表1 份在卷足稽，是被告係於上開觀察勒戒執行完畢
    後5 年內犯本件之罪，依最高法院上開決議之意旨，被告本
    件施用海洛因、甲基安非他命之犯行，應依法論科。
四、核被告所為，係犯毒品危害防制條例第10條第1 項之施用第
    一級毒品罪及同條第2 項之施用第二級毒品罪。被告因施用
    而持有海洛因、甲基安非他命之低度行為，應為施用之高度
    行為所吸收，均不另論罪。又被告所犯上開2 罪，犯意各別
    ，罪質各異，行為互殊，應予分論併罰。
五、原審因依毒品危害防制條例第10條第1 項、第2 項，刑法第
    11條前段、第51條第5 款、第41條第1 項前段、第8 項（贅
    引刑法施行法第1 條之1 ）之規定，並審酌被告歷經觀察勒
    戒，然仍未戒除毒癮，顯見其意志不堅，惟念其施用毒品之
    行為，究屬戕害自己身心，尚未危害他人，且於本院審理中
    已坦承犯行，犯罪後態度良好等一切情狀，爰分別量處被告
    林彥伸施用第一級毒品部分有期徒刑6 月；施用第二級毒品
    部分有期徒刑3 月；併均諭知以新台幣1000元折算1 日為其
    易科罰金之折算標準，又於數罪併罰，數宣告刑均得易科罰
    金，而定應執行之刑超過6 個月之案件，依修正刑法第41條
    第8 項規定，仍得易科罰金，故定其應執行之刑有期徒刑8
    月，並諭知如易科罰金，以新臺幣1000元折算1 日。及敘明
    扣案之海洛因18包、安非他命13包，被告於警詢及原審法院
    審理中均否認為其所有（偵卷第3 頁、原審法院卷第28頁背
    面），且檢察官起訴書復認上開扣案物係被告另涉嫌販賣毒
    品部分，已另行偵辦云云，故此部分顯與本案無關，公訴檢
    察官就此亦無意見（參原審法院卷第28頁背面），爰不予宣
    告沒收銷燬之，認事用法，核無不合，量刑亦屬妥適。檢察
    官上訴意旨，以原審量刑過輕，指摘原判決量刑不當，為無
    理由，應予駁回。
六、被告經合法傳喚，無正當之理由不到庭，爰不待其陳述，逕
    行判決。
據上論結，應依刑事訴訟法第368 條、第371 條，判決如主文。
本案經檢察官郭振昌到庭執行職務。
中    華    民    國    99    年    12    月    23    日
                刑事第五庭    審判長法  官  曾永宗
                                    法  官  鍾宗霖
                                    法  官  任森銓
以上正本證明與原本無異。
施用第二級毒品部分，不得上訴。
施用第一級毒品部分，如不服本判決應於收受本判決後10日內向
本院提出上訴書狀，其未敘述上訴理由者，並得於提起上訴後10
日內向本院補提理由書狀（應附繕本）。
中    華    民    國    99    年    12    月    23    日
                                    書記官  呂素珍
附錄本判決論罪科刑法條：
毒品危害防制條例第10條第1項
施用第一級毒品者，處6 月以上5 年以下有期徒刑。
毒品危害防制條例第10條第2 項
施用第二級毒品者，處3 年以下有期徒刑。

司法院資訊處製作；財團法人民間司法改革基金會備份。
